【裁判字號】    95,繼,316
【裁判日期】    950515
【裁判案由】    指定遺產管理人
【裁判全文】
臺灣板橋地方法院民事裁定          95年度繼字第316號
聲請人  丙○○○
上列聲請人聲請對被繼承人甲○○指定遺產管理人事件，本院裁
定如下：
    主    文
指定陳德律師（男、民國○○年○○月○○日出生、身分證統一編號
：Ｚ000000000號）為被繼承人甲○○（女、民國前1
年8 月27日生，身分證號碼：Ｚ000000000 號，民國83年7 月30
日死亡）之遺產管理人。
程序費用由被繼承人甲○○之遺產負擔。
    理    由
一、按繼承開始時，繼承人有無不明，而無親屬會議或親屬會議
    未於一個月內選定遺產管理人者，利害關係人得聲請法院選
    任遺產管理人，民法第1177條、第1178條第2 項前段定有明
    文。
二、本件聲請意旨略以：聲請人丙○○○居住臺北縣三重市○○
    路○段15巷52號1 樓，已死亡甲○○生前住臺北縣三重市○
    ○路○段15巷52號2 樓，彼此為上下樓的鄰居，並對房屋之
    基地台北縣三重市○○段1307號地號土地為共有人關係。因
    甲○○未婚無子，為尼姑身份，其於83年7 月30日死亡後，
    其所有之房屋即臺北縣三重市○○路○段15巷52號2 樓即無
    人居住，因該房屋屋齡已逾40年，建築物年久失修不堪居住
    ，然朱金珠無繼承人，亦未依民法第1177條選定遺產管理人
    ，致上開房屋一直未進行清潔或重建工程，屋內髒亂，有死
    貓、死老鼠、跳蚤等，嚴重影響居住樓下的聲請人的生活品
    質，為此依非訟事件法第149 條規定，請求指定甲○○的親
    人乙○○及乙○○為遺產管理人等語。
三、聲請人主張其與已死亡之甲○○為鄰居且共有房屋的基地，
    為利害關係人，甲○○於83年7 月30日死亡後，無繼承人亦
    無遺產管理人等情，業據聲請人提出土地登記謄本、建物登
    記謄本、除戶戶籍謄本、繼承系統表各1 件為憑。
    又本院通知關係人即甲○○之姪子乙○○到庭，乙○○到庭
    陳稱：「甲○○是我的姑姑，她是尼姑，沒有結婚也沒有任
    何小孩，我爸爸在我11歲就已經過世，我爸爸比甲○○還要
    早死，甲○○只有我爸爸這個哥哥，沒有任何兄弟姊妹，甲
    ○○的父母也比甲○○早過世。甲○○除了這個房子以外，
    還有華南銀行的定存，定存好像已經被其他親戚領走，她沒
    有任何負債，但是我幫甲○○處理後事，已支付喪葬費用及
    代繳遺產稅，這些有單據，當初我們想要辦理繼承，但是地
    政事務所說我們沒有繼承權。（問：甲○○死後一個月內，
    你們有無開親屬會議，選任遺產管理人？），沒有，只有其
    他親人寫拋棄繼承聲明書，因為甲○○生前有寫遺囑表示要
    把財產都給我。…我再找個律師擔任遺產管理人，我再陳報
    律師同意擔任遺產管理人的證明文件」等語，並提出甲○○
    所立的遺囑為證（正本閱後發還，影本附卷）、其他親戚的
    繼承權拋棄證明書影本、繼承系統表影本、戶籍資料謄本等
    件附卷。
    本院審酌乙○○為被繼承人甲○○所立遺囑的受遺贈人，其
    對甲○○的財產得主張遺贈關係，是應向遺產管理人請求交
    付遺贈物，因此乙○○本身不適合擔任被繼承人甲○○之遺
    產管理人，且乙○○已向本院陳報願委託陳德律師擔任遺
    產管理人，而律師對於遺產管理之相關法令具有專業知識，
    應認其對遺產遺債之管理較為嫻熟，為保障遺贈人與債權人
    之利益及期程序之公正公信起見，本院認以選任陳德律師
    為被繼承人甲○○之遺產管理人為適當。
四、依非訟事件法第21條第2 項、民事訴訟法第78條、第95條，
    裁定如主文。
中    華    民    國    95    年    5     月    15    日
                  家事法庭  法  官  黃惠瑛
以上正本係照原本作成。
如對本裁定抗告須於裁定送達後10日內向本院提出抗告狀。
中    華    民    國    95    年    5     月    15    日
                            書記官  楊振宗


司法院資訊處製作；財團法人民間司法改革基金會備份。
